臺灣臺中地方法院刑事判決　　　　　　　94年度訴字第2858號
公　訴　人　臺灣臺中地方法院檢察署檢察官
被　　　告　戊○○
指定辯護人　　本院公設辯護人　丁○○
上列被告因違反毒品危害防制條例案件，經檢察官提起公訴（
94年度偵字第13205號），本院判決如下：
    主    文
戊○○運輸第一級毒品，未遂，累犯，處有期徒刑柒年貳月；扣
案第一級毒品海洛因壹小包（毛重壹點捌伍公克）沒收銷燬之；
附表所示之物沒收，如全部或一部不能沒收時，追徵其價額。
    事   實
一、戊○○前於民國八十五年間因違反電信法案件，經臺灣高等
    法院臺中分院於八十七年間判處有期徒刑十月，嗣經最高法
    院於八十九年二月十七日駁回上訴確定，於八十九年九月十
    八日入監執行，於九十年六月三十日縮刑期滿執行完畢。復
    因施用毒品案件，經法院判處有期徒刑一年確定，現在監執
    行中。又因販賣第一級毒品案件，經本院於九十四年十月二
    十一日判處有期徒刑九年，另因施用毒品案件，經本院於九
    十四年十一月一日判處有期徒刑一年五月。其基於運輸第一
    級毒品海洛因之犯意，於九十四年八月十五日下午五時許，
    在臺中市○○鎮○○路清泉岡臺中航空站對面之農民超市先
    購買餅乾二盒及膠帶一捲，於十餘分鐘後再進入店內向負責
    人丙○○索取置於店門口之空紙箱一個，復購買餅乾一盒後
    ，將第一級毒品海洛因一小包（毛重一．八五公克）夾藏置
    於其中購得一盒之海太（ＨＡＩＴＡ）杏仁餅內，復將上開
    三盒餅乾置於該空紙箱內並以膠袋封箱，經半小時後，再回
    到店內在紙箱外書立「寄澎湖」「曾素霞」等字樣，並以新
    臺幣（下同）一百五十元之郵資委請不知情之該店負責人丙○○代為寄送上開紙箱。翌日（九十四年八月十六日）上午
    九時多許，丙○○攜上開紙箱至臺中航空站貨運站貨運櫃臺
    託運該只紙箱並支付一百五十元運費，戊○○以利用不知情
    之丙○○至臺中航空站寄送第一級毒品海洛因至澎湖之方式
    ，運輸第一級毒品海洛因。嗣於九十四年八月十六日上午十
    一時二十分，經內政部警政署航空警察局臺北分局臺中航空
    站貨運部Ｘ光機掃描華信航空公司預計當日十二時四十分由
    臺中往馬公之七八五班次貨物時，當場查驗出紙箱內有夾藏
    毒品，並扣得上開夾藏運輸之第一級毒級品海洛因一小包（
    毛重一．八五公克；公訴人誤為扣得毒品二包），未及起運
    而未得逞。嗣於九十四年八月十六日中午戊○○至臺中航空
    站確認丙○○是否已將上開毒品寄送運輸之際，當場為警查
    獲，並在其西裝褲暗袋內扣得海洛因一包（毛重０．六公克
    ），並在其隨身手提包（即皮質小皮包）內扣得塑膠吸管一
    支、塑膠湯匙二支、殘留海洛因成分之殘渣袋一個、空夾鏈
    袋一個。
二、案經內政部警政署航空警察局臺北分局移送臺灣臺中地方法
    院檢察署檢察官偵查起訴。
    理  由
一、訊據被告戊○○固坦承代為包裝餅乾至空紙箱內，並委託證
    人丙○○寄送內有餅乾之紙箱之事實，惟矢口否認有何運輸
    第一級毒品之犯行，辯稱：本件係不詳姓名綽號「阿成」之
    成年男子委託其寄送，於九十四年八月十五日下午三時多的
    時候，不詳姓名綽號「阿成」之成年男子打電話要其到清泉
    岡航空站幫忙寄東西，當時因為下雨，所以沒有馬上出門，
    但「阿成」要求其最慢五時要到機場，電話中要其詢問華信
    航空寄東西，要其問馬公有無班機，結果其到航空站時是五
    點十三分，小姐說已經沒有班機往馬公，其就打電話告訴「
    阿成」已經沒有班機了，「阿成」在車上叫其到對面的便利
    商店買三盒餅乾，有兩盒一樣，餅乾的形式也是「阿成」指
    定的，買完餅乾後，其與「阿成」在航空站附近的一個轉角
    見面，「阿成」把車子開走，並且指示其去買膠帶跟要紙箱
    ，所以其又回到原來的商店買膠帶並同時要紙箱，拿到膠帶
    及紙箱後，其騎機車再到轉角處與「阿成」會合，當時餅乾
    三盒都已經拆開過，並拿了幾包出來，「阿成」叫其拿膠帶
    將餅乾外包裝的紙盒貼起來，再放進向商店要的紙箱裡面，
    以膠帶封起來，要其把那三盒餅乾寄去澎湖，等其包裝好以
    後，就拿到貨運站時，心想雖然已經沒有班機，但是應該還
    有在收件，但已沒有收件，其打電話給「阿成」，「阿成」
    表示要其到便利商店請老闆娘（即證人丙○○）明天幫忙寄
    ，其請教託運人員這包物品重量要多少費用，所以其就拿一
    百五十元給老闆娘請代為寄送，到了隔天中午大約十一許多
    ，「阿成」打電話問其東西寄了沒有，並要其到機場問看看
    老闆娘是否有寄送，其就到機場，剛好老闆娘不在，只有一
    位店員，店員說老闆娘可能在機場，其就到機場找老闆娘，
    老闆娘跟我說才剛寄，在談話的時候，警察就過來了。「阿
    成」真實姓名為「乙○○」或「甲○○」，大約四十五歲左
    右，操台語，瘦高平頭金框眼鏡之男性，其向之購買毒品，
    並欠一萬餘元，是買毒品賒帳的，該次寄送物品並無代價，
    只是義務幫忙，還他人情，因為以前其沒錢的時候，「阿成
    」有拿毒品給其施用，其有幫忙包裝，並委託寄送，但並不
    知道裡面裝的是毒品海洛因云云。經查：
  (一)有關被告進入證人丙○○經營之農民超商購買餅乾、膠袋及
    索取紙箱，嗣委託其於翌日至航空站託運寄送之事實，業據
    被告迭於警詢時、偵查中及本院審理供述明確，核與證人丙○○於警詢時及本院審理中證述情節大致相符。證人丙○○
    於本院審理中證稱：其在機場對面經營農民超市，被告總共
    分四次進入其店內第一次買二盒餅乾跟膠帶，第二次向其要
    紙箱，這次是其處理的，第三次又進來向其買一盒餅乾，是
    向其要了箱子馬上進來說要再買一盒餅乾，因其空箱子是放
    在店門口，第四次是大約在半個小時內被告回到店內，向其
    表示要幫忙寄那個箱子，被告第四次進來請其寄送並沒有說
    什麼，只要其幫忙寄送到澎湖，並表示裡面有三盒餅乾，被
    告表示託運飛機的時間已經過了，要其明天寄早班的飛機，
    向被告表示第一班其沒辦法，可能要晚一點，被告說沒有關
    係，並表示是要寄到澎湖，箱子上面有寫寄送地點寫澎湖及
    姓名，沒有寫詳細地址，以透明膠帶封好，其有幫被告寄送
    ，被告給其一百五十元運費，被告拿兩百元給其，其找五十
    元，這是第一次有人託其寄送，不知道多少錢，是被告說大
    約一百五十元，所以其找五十元，一百五十元是郵資，不是
    代辦費用，其忘記收貨人的名字，其有問被告說沒有寫地址
    是否收得到，被告說對方會到機場領取，其不知道箱子內放
    何物，亦不認識收貨人，第二天上午約九點多其到臺中航空
    機場貨運站櫃台，運費是一百五十元，貨運站收貨，其就離
    開等語。是以被告確有委請證人丙○○寄送該只紙箱至澎湖
    之事實。
  (二)又上開紙箱經證人丙○○至臺中航空站交寄託運，嗣經內政
    部警政署航空警察局臺北分局臺中航空貨運部Ｘ光機掃描，
    當場查驗出紙箱內有夾藏毒品之事實，有扣案毒品海洛因一
    包（含包裝夾鏈袋毛重一．八五公克）、海太（ＨＡＩＴＡ
    ）杏仁餅一盒可資佐證，並有查獲毒品照片一幀（見警卷第
    十一頁下方）、餅乾內夾藏毒品照片六幀（見警卷第十二頁
    ）、外包裝紙箱照片一幀（見警卷第十六頁）、被告向證人
    丙○○購買之餅乾照片一幀在卷可參，而上開扣案白色粉末
    毒品經送驗結果，確係毒品海洛因一節，有航空警察局臺北
    分局查獲涉嫌毒品危害防制條例毒品初步鑑驗報告單一份在
    卷可憑。上開毒品一小包（毛重一．八五公克）連同被告為
    警查獲時另在其西裝褲內暗袋內查獲毒品一小包（毛重０．
    六公克）經送驗結果，以送驗白粉二包均含有第一級第六項
    毒品海洛因成分，合計淨重一．九七公克，空包裝重０．四
    四公克，純度百分之十五．五四，純質淨重０．三一公克等
    情，有法務部調查局鑑定通知書影本一份在卷可佐。是上開
    寄送紙箱內餅乾夾藏毒品一小包（毛重一．八五公克）確係
    第一級毒品海洛因無誤。
  (三)被告雖另辯以其並不知寄送之紙箱其餅乾內夾藏有第一級毒
    品海洛因，且係因綽號「阿成」之真實姓名「甲○○」或「
    乙○○」之人委託並指示其寄送，因其曾欠「阿成」一萬餘
    元，因此義務幫忙代其寄送以還人情，而當天係因至機場時
    已無託運，故方才委由證人丙○○於翌日代為寄送託運，其
    係以持用之門號0000000000號行動電話與「阿成
    」持用之門號0000000000號行動電話聯絡，並有
    電話通聯可證云云。然以：
  (1)門號0000000000號行動電話之申請人係證人己○○，而其上記載身分證字號為Ｚ000000000號，帳
    單地址為彰化縣芬園鄉○○路七九號等情，有遠傳電信股份
    有限公司傳真信函客戶資料一份在卷可參，而證人蔡繡霞於
    本院審理中證稱其並無門號0000000000號行動電
    話，其之前有掉身分證，現在的身分證是一個月前申請的
　　，其並不知道何時遺失，是要使用時就是九十四年九月中旬
 　 才發現，身分證是九十四年九月二十二日補發，因找不到身
    分證所以報遺失補發。其並未見過被告，亦不認識一位叫「
    甲○○」或「乙○○」之人，亦不認識綽號「阿成」（台語
    或國語發音）之人，至於遠傳電信股份有限公司客戶資料記
    載住址是對，但其不是這個名字，名字的那個「秀」字不同
    ，身分證字號也對，但其電話都是中華電信公司門號，其沒
    有申辦過遠傳電訊門號，其只知道身分證遺失，是否被拿去
    冒名申辦也不清楚，且其並未打過0000000000號
    電話等語。查上開0000000000號行動電話門號係
    易付卡一節，業據前揭客戶資料記載甚明，以易付卡多係用
    罪犯用以隱匿身分所習用，且多有冒名申辦者觀之，證人蔡
    繡霞所證述內容，當非無稽。又證人丙○○於審理中證稱：
    被告第四次進入店內時，其問上面沒有寫地址，被告打電話
    ，不知道打給誰，內容是什麼並不知道，被告打完電話才在
    紙箱上書寫收件人姓名等語，雖亦證稱被告確有撥打電話，
    然此僅可認定被告有以電話聯絡，惟究係與何人連絡，並無
    從知悉，且證人蔡繡霞名下申辦之易付卡電話門號0000
    000000號行動電話縱令確有與被告持用之門號000
    0000000號行動電話聯絡，然此未足證明確有「阿成
    」此人與其連絡指示寄送物品之事宜。況該寄送毒品之紙箱
    所載收件人曾素霞於本院審理中證稱：被告戊○○哥哥在澎
    湖關，其會幫被告的哥哥寄菜，被告是於九十二年的時候到
    澎湖懇親認識的，被告之兄叫葉建光，其認識被告的姐姐，
    被告來彭湖找其，其就載他去懇親。其常常去會客，大約一
    個禮拜一、二次，都是炒菜給案外人葉建光；但其並不認識
    綽號「阿成」之男子，亦不認識乙○○或甲○○之人，也沒
    有聽過這個名字等語，足見證人曾素霞原即認識被告，但並
    不認識「阿成」之人，衡諸政府查緝毒品甚嚴，海洛因價值
    不菲，證人曾素霞既不認識該「阿成」之人，該「阿成」者
    當無無端寄送海洛因與證人曾素霞收受之理。是以有否確有
    「阿成」、甲○○或乙○○指示其寄送物品與證人曾素霞一
    事尚無從稽考，被告辯以其係為綽號「阿成」真實姓名甲○○或乙○○之人寄送該包餅乾至澎湖云云，殊乏實據可佐。
  (2)被告自承其將餅乾置入紙箱內並以膠帶封箱委由證人丙○○
    寄送一節，足見其知悉所寄送之物品係餅乾三盒，而證人丙○○於審理中證稱被告購買之餅乾一盒約四、五十元等語，
    顯見原寄送之物品價值甚低，而一般市面得以購得之餅乾並
    無何特殊之處，固以澎湖係臺灣之離島，然澎湖係一縣之治
    ，觀光發達，尚非孤懸海外化外之地，物資供應亦非匱乏，
    區區每盒金額四、五十元之尋常坊間可購得餅乾三盒，竟以
    一百五十元之運費寄送至澎湖，實與常情有違。
  (3)另被告辯稱其於翌日即九十四年八月十六日中午再到機場詢
    問老闆娘（即證人丙○○）是否確有為其寄送，其到機場找
    證人丙○○，在談話的時候，警察就來了等語，證人梁美亦
    於審理中證稱：警察在當天找其表示包裡裹內有毒品，並表
    示被告如果來找其，要幫忙警察，故其再進入航空站，寄貨
    當天被告有來找其，被告在機場外叫住其，問東西寄了沒有
    等語，就九十四年八月十六日證人丙○○為被告寄送物品後
    ，證被告復再回到航空站查詢理情，二人所述互核相符，被
    告於九十四年八月十六日既還再度回到臺中航空站，足見其
    於九十四年八月十六日當無未能處理寄送事宜之情形，其寄
    送物品並非不得自行為之，倘以被告所辯其於九十四年八月
    十五日因延誤而無法於當日寄送，其自得於翌日自行再至臺
    中航空站寄送即可，當無委由證人丙○○代為寄送，復再於
    同日再至臺中航空站向證人丙○○查詢寄送處理情形之必要
    ，被告假手他人於翌日寄送該紙箱內物品，復於同日再至現
    場查詢處理情形，應係意欲隱瞞身分不使人知悉，而不欲自
    行出面至託運櫃臺寄送，益徵被告明知該紙箱內之物品為毒
    品，至為明確。
    綜上，被告辯以係為綽號「阿成」之甲○○或乙○○之人寄
    送物品至澎湖，其並不知其內物品係第一級毒品海洛因云云
    ，應係卸責之詞，不足採信，本件事證明確，被告犯行應堪
    認定，應予依法論科。
二、按運輸毒品罪只以所運輸之毒品已實施運送為已足，並非以
    運抵目的地為完成犯罪之要件，換言之，區別該罪既未遂之
    依據，應以已否起運為準，既已起運，構成該罪之輸送行為
    既已完成，不以達到目的地為既遂條件（最高法院九十二年
    度台上字第三０九六號判決意旨參照）。被告意欲將第一級
    毒品海洛因自臺中航空站託運寄送至澎湖，雖已委由不知情
    之證人丙○○持至託運櫃臺寄送，然在臺中航空站即為警查
    悉，是被告固已著手於運輸行為，然未及起運即遭查獲，是
    核其所為，係犯毒品危害防制條例第四條第六項、第一項之
    運輸第一級毒品未遂罪。公訴人認被告運輸毒品犯行業已既
    遂，容有誤會，然既遂與未遂二者並非獨立之犯罪，僅係犯
    罪狀態，不生變更法條之問題，併此敘明。其因運輸毒品而
    持有毒品，以運輸行為當然含有持有行為，是被告持有第一
    級毒品之低度行為，應為運輸毒品之高度行為所吸收，不另
    論以持有第一級毒品罪。被告利用不知情之證人丙○○寄送
    運輸毒品，為間接正犯。又被告前於八十五年間因違反電信
    法案件，經臺灣高等法院臺中分院於八十七年間判處有期徒
    刑十月，由最高法院於八十九年二月十七日駁回上訴確定，
    經通緝後送監執行，於九十年六月三十日縮刑期滿執行完畢
    等情，有刑案資料查註紀錄表及臺灣高等法院被告前案紀錄
    表各一件在卷可稽，其受有期徒刑執行完畢後，五年之內再
    犯本件有期徒刑以上之罪，為累犯，應依刑法第四十七條之
    規定，除法定本刑為死刑、無期徒刑部分依法不得加重外，
　　並加重其刑。又被告已交付運送未及起運即為警查獲，其運
  　輸毒品未得逞，為未遂犯，應依刑法第二十六條前段減輕其
    刑，並先加後減之。爰審酌被告多有毒品前案紀錄，復有本
    件運輸毒品之犯行，其行非是，及其託運寄送之手段、為警
    立刻查獲所生危害非高、運輸毒品數量甚少，惟犯後砌詞卸
    責、未見悔意等一切情狀，量處如主文所示之刑。扣案夾藏
    運輸之第一級毒級品海洛因一小包（毛重一．八五公克），
    應依毒品危害防制條例第十八條第一項前段沒收銷燬之。又
    被西裝褲暗袋內扣得海洛因一包（毛重０．六公克），其隨
    身手提包（即皮質小皮包）內扣得殘留海洛因成分之殘渣袋
    一個，縱係違禁物，惟尚非被告本件犯行所運輸之毒品，依
    從刑附隨於主刑，爰不於本案諭知宣告沒收銷燬。又扣案隨
    身手提包內塑膠吸管一支、塑膠湯匙二支、空夾鏈袋一個等
    物尚難認與被告本件運輸毒品犯行有何關連，亦非違禁物，
    自無從為沒收之諭知。另按毒品危害防制條例第十八條第一
    項規定，得諭知沒收並銷燬之者，以查獲之毒品及專供製造
    或施用毒品之器具為限，並不及於毒品之包裝。且毒品危害
    防制條例第十九條第一項關於沒收之規定，係採義務沒收主
    義，故凡犯同條例第四條至第九條、第十二條、第十三條或
    第十四條第一項、第二項之罪者，其供犯罪所用之物或因犯
    罪所得之財物，均應諭知沒收，法院無審酌之餘地。而毒品
    之包裝、海太（ＨＡＩＴＡ）杏仁餅及紙箱有防止毒品裸露
    、逸出及潮濕之功用，並便於攜帶、隱匿及運輸，其係供運
    輸毒品所用之物，至為顯然。是被告所用以運輸第一級毒品
    海洛因所用之毒品之包裝袋、海太（ＨＡＩＴＡ）杏仁餅及
    紙箱，既係均供其等犯運輸毒品罪所用之物，均應依毒品海
    害防制條例第十九條第一項規定諭知沒收，且該等物品其中
    包裝袋、海太（ＨＡＩＴＡ）杏仁餅固有扣案（按包裝袋連
    同毒品一併送驗），而紙箱一個僅有警方拍照而未見扣案入
    庫，該紙箱係被告向證人丙○○索取取得，固以價值甚微，
    然依上開規定，如有不能沒收之情形，仍應追徵其價額。
據上論斷，應依刑事訴訟法第二百九十九條第一項前段，毒品危
害防制條例第四條第六項、第一項、第十八條第一項前段、第十
九條第一項，刑法第十一條、第四十七條、第二十六條前段，判
決如主文。
本案經檢察官楊忠城到庭執行職務。
中　　華　　民　　國　　94　　年　　12　　月　　23　　日
                  刑事第十四庭  審判長法  官  楊真明
                                      法  官  黃渙文
                                      法  官  陳  葳
上正本證明與原本無異。
如不服本判決，應於收受本判決後十日內向本院提出上訴書狀，
其未敘述上訴理由者，並得於提起上訴後十日內向本院補提理由
書狀（均須按他造當事人之人數附繕本）「切勿逕送上訴法院」
                                      書記官  張雅如
中　　華　　民　　國　　94　　年　　12　　月　　23　　日
附錄法條：
毒品危害防制條例第四條第一項
製造、運輸、販賣第一級毒品者，處死刑或無期徒刑；處無期徒
刑者，得併科新臺幣一千萬元以下罰金。
第六項：
前五項之未遂犯罰之。
附表：
一、紙箱壹個（見警卷第十六頁照片所示）。
二、海太（ＨＡＩＴＡ）杏仁餅壹盒。
三、裝置毒品之包裝袋（見警卷第十二頁照片所示）。
